最高法院刑事判決　　　　　　　九十四年度台上字第四八四號
　　上　訴　人　台灣高等法院台南分院檢察署檢察官
　　上　訴　人
　　即　被　告　乙○○原名謝.
　　　　　　　　　　　　35號.
　　選任辯護人　陳宏義律師
　　　　　　　　許紅道律師
　　被　　　告　甲○○
上列上訴人等因被告等毀損案件，不服台灣高等法院台南分院中
華民國九十一年三月二十一日第二審判決（九十一年度上訴字第
一四０號，起訴案號：台灣台南地方法院檢察署八十九年度偵字
第九七二五號），提起上訴，本院判決如下：
    主  文
原判決關於乙○○部分撤銷，發回台灣高等法院台南分院。
其他上訴駁回。
    理  由
本件理由分兩部分說明之。
一乙○○（即發回）部分：
本件原判決認定上訴人即被告乙○○（原名「謝宛霖」）與甲○
○簽約，承攬拆除甲○○所有座落台南市○○路○段二十二號老
舊樓房，雙方約明拆除時由乙○○負責安全及賠償，尤其拆除與
鄰屋隔牆部分應用人工方式拆除。詎乙○○明知以怪手重機械拆
除，可能毀損毗鄰建物即同路段二十號、二十四號及十六巷一號
等告訴人蔡豐光所有之房屋牆壁，但為圖施工便利及減省施工費
用，仍於民國八十八年十二月二十五日施工時，僱用亦有危險認
知之康宗仁（未經起訴）操作怪手拆除。施工中雖經告訴人家人
及業主甲○○多次反應危及隔鄰建物。但乙○○認為縱毀壞之，
亦不違背其本意，仍指示康忠仁基於共同犯意繼續以怪手施工。
致使告訴人所有之上述房屋發生如原判決附表一至三所示之損害
。其中二十四號房屋，因牆壁破洞而喪失遮風避雨之效用，不適
於住居等情。因而撤銷第一審關於乙○○部分之判決，改判仍論
處乙○○共同毀壞他人建築物罪刑。固非無見。
惟查，(一)、按刑法第三百五十三條第一項之毀壞他人建築物罪，
必須毀壞建築物之重要部分，足致該建築物之全部或一部失其效
用，始能成立。原判決固論述上述二十四號房屋牆壁，因施工造
成破洞損害，而喪失遮風、避雨之效用，不適於起居，因認乙○
○觸犯上述罪責。但核閱台灣省土木技師公會鑑定報告書所載，
其鑑定結果認為該二十四號房屋主結構未受毀損，其與二十二號
房屋之隔牆雖因拆除受震而有裂紋，但無安全顧慮（見鑑定報告
書第三、四頁），再由該鑑定報告書內平面圖及現場照片所示（
見鑑定報告書第二十一頁、第二十七頁），上述施工造成之隔牆
破洞長一公尺、寬０．八公尺（鋼筋猶在，混凝土剝落），係位
在二十四號房屋三樓房間外之屋內走道旁、靠地板處，其餘屋頂
、樓板、牆壁、房間均屬完好，整體觀察，其損壞情形似屬輕微
，且該破洞暫以木板擋住，亦足以抵擋風雨，該房屋似無不適於
居住之虞。此損害之情形，能否認為足致該建築物之全部或一部
喪失其效用，不無深入研求之餘地。原審未深入審究，逕為上述
論斷，尚嫌未盡調查能事。(二)、刑法第三百五十四條之普通毀損
罪，以使所毀損之物，失其全部或一部之效用為構成要件。原判
決認為乙○○毀損前述二十號、及十六巷一號房屋，應構成上述
罪責。惟依鑑定報告書所載，該二戶房屋多屬輕微裂紋之損害，
亦無安全上之顧慮。乃原判決對其損壞之情形，是否已達失其全
部或一部之效用之程度，並未詳細論述，自屬理由不備之違誤。
(三)、原判決引用證人莊阿貴於九十年九月六日在第一審法院到庭
作證之證詞，資以為認定乙○○犯罪之證據。但依該期日審判筆
錄記載，莊阿貴證述「甲○○說她一天的工資很貴，要他們繼續
打。」（見第一審卷(二)第四十三頁），係指證甲○○指示工人繼
續施工拆除。乃原判決未說明其理由，竟逕謂莊阿貴係證述乙○
○說她一天的工資很貴，要工人繼續打（見原判決第五頁第八行
）云云，顯與卷證資料不符，自屬理由矛盾。上訴人乙○○上訴
意旨，指摘原判決此部分為不當，非無理由，應認有撤銷發回更
審之原因。
二甲○○（即駁回）部分：
按刑事訴訟法第三百七十六條所列各罪之案件，經第二審判決者
，不得上訴於第三審法院，法有明文。本件第一審檢察官起訴意
旨，指訴甲○○係犯刑法第三百五十四條之普通毀損罪，核屬刑
事訴訟法第三百七十六條第一款之案件，本不得上訴第三審。雖
第一審法院改依刑法第三百五十三條第一項論處甲○○共同毀壞
他人建築物罪，但經原審撤銷改判無罪，而卷查檢察官於第二審
言詞辯論終結前，對於甲○○所犯罪名並未有所爭執，迨第二審
判決之後，提起本件第三審上訴，始主張甲○○與乙○○共犯刑
法第三百五十三條第一項之罪，揆之司法院大法官會議釋字第六
十號解釋意旨，自應受不得上訴第三審之限制，應認此部分檢察
官之上訴為不合法，予以駁回。
據上論結，應依刑事訴訟法第三百九十七條、第四百零一條、第
三百九十五條前段，判決如主文。
中　　華　　民　　國　九十四  年　　一  　月　二十七　日
                      最高法院刑事第六庭
                          審判長法官  吳　雄　銘
                                法官  池　啟　明
                                法官  石　木　欽
                                法官  郭　毓　洲
                                法官  蕭　仰　歸
      本件正本證明與原本無異
                                      書  記  官
中　　華　　民　　國　九十四　年　　一　　月　三十一　日
                                                     Ｒ
